臺灣新竹地方法院民事簡易判決  
110年度竹簡字第353號
原      告  許淑玲  
訴訟代理人  廖于清律師
複代理人    楊詠誼律師
被      告  張玉桂  
上列當事人間遷讓房屋事件，本院於民國111年1月5日辯論終結
，判決如下：
    主  文
被告應自新竹市○○段000○號即門牌號碼新竹市○○區○○路000號之
房屋遷出。
訴訟費用由被告負擔。
本判決得假執行，但被告如以新臺幣參拾捌萬捌仟參佰元為原告
預供擔保，得免為假執行。
    事實及理由
一、原告主張：坐落新竹市○○段000號建物（即門牌號碼新竹市○
    ○路000號，下稱系爭房屋），原為訴外人即原告配偶郭奇峰
    所有，郭奇峰於民國108年7月18日過世後，系爭房屋於108
    年8月16日因繼承登記於原告及原告之子女分別共有。系爭
    房屋於郭奇峰在世時，即無償讓被告居住，至郭奇峰死亡後
    ，被告仍無償居住迄今，被告屢次與原告發生爭執，原告多
    次請求被告遷出房屋，被告均置之不理。若鈞院認為被告與
    原告間有使用借貸關係，現在使用借貸目的即幫忙米粉事業
    之目的已不存在，使用借貸關係應消滅，被告應返還系爭房
    屋等語。爰依民法第767條、第821條所有物返還請求權法律
    關係請求被告返還系爭房屋，並聲明如主文第1項所示。
二、被告則以：
    系爭房屋原本係伊的，94年賣給郭奇峰，當時是原告和郭奇
    峰一起要伊住在那邊幫忙做事，也沒有給伊薪水，伊也沒有
    付過房租，所以伊才繼續住在系爭房屋，如果現在要伊搬走
    ，只要條件講好就可以，當時伊為他們夫妻做很多事，現在
    伊老了，就要把伊趕走，原告只想繼承郭奇峰的權利，但不
    想繼承郭奇峰的義務等語。並聲明：原告之訴駁回。
三、原告主張系爭房屋為郭奇峰所有，郭奇峰108年過世後，由
    原告及子女公同共有，被告仍居住於系爭房屋等情，為被告
    所不爭執，並有建物登記公務用謄本在卷可稽，此情堪信為
    真。本件之爭點為：被告占有系爭房屋是否有合法權源？
四、得心證之理由：
  ㈠按使用借貸，係當事人之一方，以物交付他方使用，並約定
    他方無償使用後，返還其物之契約。經查，被告自94年起既
    非系爭房屋所有權人，系爭房屋既為郭奇峰所有，由郭奇峰
    要求被告即其母親一同住居系爭房屋，未要求被告給付租金
    等情，既為兩造所不否認，則被告占有系爭房屋之權源即因
    郭奇峰與被告間之使用借貸關係無訛。而郭奇峰過世後，此
    使用借貸關係則由原告及原告子女所繼承，原告主張被告與
    原告間並無使用借貸關係，並不可採。
　㈡按民法第470條第1項規定未定期限之使用借貸，其借用人應
    於依借貸之目的使用完畢時，返還借用物與貸與人，此係使
    用借貸終了之當然原因之一，無須待貸與人為終止之意思表
    示，即生合法終止使用借貸之效力。經查，郭奇峰與被告間
    ，並無約定使用借貸期限等情，應堪認定。原告主張目前已
    無要求被告幫忙米粉事業，使用借貸目的已終了。被告自陳
    ：當時是郭奇峰要伊幫忙，伊才留下來，現在原告不需要伊
    就要趕伊走等語。堪認被告目前已無幫忙何事業，兩造間使
    用借貸目的應已不存在。被告占有系爭房屋，已屬無權占有
    。
　㈢被告一再抗辯要原告將該還的錢還伊就願意搬走、原告開條
    件等語，與被告無權占有系爭房屋，並無關連，且被告另案
    提告原告清償債務案件，業經被告撤回，有本院繫屬案件索
    引卡在卷可稽，被告抗辯並不可採。　
五、本件係適用簡易程序所為被告敗訴之判決，爰依職權宣告假
    執行。爰參酌系爭房屋課稅現值，酌定相當擔保金額准許之
    ，並依職權宣告被告供擔保得免為假執行，如主文第3項所
    示。
六、訴訟費用負擔之依據：民事訴訟法第78條。
中　　華　　民　　國　　111 　年　　1 　　月　　22　　日
                  新竹簡易庭  法  官　黃致毅
以上正本係照原本作成。
如對本判決上訴，須於判決送達後20日內向本院提出上訴狀。如
委任律師提起上訴者，應一併繳納上訴審裁判費。
中　　華　　民　　國　　111 　年　　1 　　月　　22　　日
                              書記官　蕭宛琴